【裁判字號】    97,上易,1081
【裁判日期】    980114
【裁判案由】    竊盜
【裁判全文】
臺灣高等法院刑事判決                97年度上易字第1081號
上  訴  人
即  被  告  丁○○
選任辯護人  邱正明律師
上列上訴人因竊盜案件，不服臺灣基隆地方法院97年度易字第76
號，中華民國97年3 月18日第一審判決（起訴案號：臺灣基隆地
方法院檢察署96年度偵字第3282號），提起上訴，本院判決如下
：
    主  文
原判決關於被告有罪部分，均撤銷。
丁○○共同所犯如附表編號(一)(二)(三)(四)(五)「所犯罪名」欄所示之罪
，各處如附表編號(一)(二)(三)(四)(五)「科刑」欄所示之刑，減為如附表
編號(一)(二)(三)(四)(五)「減刑」欄所示之刑，應執行有期徒刑捌月，緩
刑參年，緩刑期內付保護管束。一字型起子壹支、十字型起子壹
支、螺絲起子壹支、老虎鉗壹支均沒收。
    事  實
一、丁○○因係財團法人真耶穌教會（簡稱真耶穌教會）桃園教
    會教徒，知悉教徒有奉獻文化，及真耶穌教會北區各地會址
    ，竟因無收入，受黃嚴輝（由臺灣基隆地方法院檢察署通緝
    中）慫恿，與黃嚴輝共同意圖為自己不法之所有之犯意聯絡
    ，二人從桃園共同騎乘機車，於附表所示編號(一)(二)(三)(四)(五)時
    間，至附表編號(一)(二)(三)(四)(五)所示北區各處真耶穌教會，以附
    表編號(一)(二)(三)(四)(五)所示方法，侵入附表編號(一)(二)(三)(四)(五)所示
    之真耶穌教會各地分會行竊。嗣丁○○與黃嚴輝於附表編號
    (五)之萬里教會行竊時，因遭留駐教會之傳道牧師發現，二人
    趕緊逃逸，丁○○於匆忙離去時，不慎將其於至萬里教會行
    竊前，於同日凌晨3 時15分許，在基隆市○○○路與武聖街
    口之統一超商之購物發票，掉落於萬里教會行竊現場，經教
    會人員發現，提供予警方，經警循線至該超商調閱監視錄影
    畫面，發現該張發票之購物者為穿著黑色與藍色衣服之二名
    男子，經桃園教會負責人林永祥指認其中身穿藍色衣服者為
    桃園教會教友丁○○，經教會人員曉諭丁○○，丁○○始向
    警方供承行竊之情，並坦承係與身穿黑衣之黃嚴輝共同行竊
    ，因而查獲上情。
二、案經臺北縣政府警察局金山分局報請臺灣基隆地方法院檢察
    署檢察官偵查起訴。
    理  由
一、本件被告丁○○（簡稱被告）所犯非死刑、無期徒刑、最輕
    本刑為3 年以上有期徒刑之罪，或高等法院管轄第一審之案
    件，被告於本院審理程序進行中，就被訴事實為有罪之陳述
    ，經告以簡式審判程序之旨，並聽取檢察官、被告之意見後
    ，本院合議庭裁定依簡式審判程序進行審理，是本件之證據
    調查，依刑事訴訟法第273 條之2 規定，不受同法第15 9條
    第1 項、第161 條之2 、第161 條之3 、第163 條之1 及第
    164 條至第170 條規定之限制，合先敘明。
二、經查，被告於於附表所示編號(一)(二)(三)(四)(五)時間，至附表編號
    (一)(二)(三)(四)(五)所示北區各處真耶穌教會，以附表編號(一)(二)(三)(四)
    (五)所示方法，侵入附表編號(一)(二)(三)(四)(五)所示之真耶穌教會各
    地分會行竊之事實，業據被告於本院供承不諱，核與證人林
    永祥、己○○、甲○○證述之情節相符，並有發票1紙 、現
    場照片33張、監視錄影翻拍照片3 張、報案三聯單1 張以及
    附表「認定事實所憑之證據」欄所示之證據在卷可資佐證，
    應認被告之自白與事實相符。本件罪證明確，被告犯行堪以
    認定，應依法論科。
三、核被告所為，係犯刑法第321 條第1 項第1 款、第2 款、第
    3 款之加重竊盜既遂罪；及同法第321 條笫2 項之加重竊盜
    未遂罪（詳如附表編號(一)(二)(三)(四)(五)「所犯法條」欄所載）。
    被告與黃嚴輝間有犯意之聯絡，行為之分擔，為共同正犯。
    被告所犯上開5 次竊盜犯行，犯意各別，應分論併罰。被告
    著手於附表編號(二)竊盜之犯行，而未能得逞，為未遂犯，應
    依刑法第25條第2 項規定減輕其刑。又依被告過去之生活史
    、疾病史、身體檢查、精神狀態及心理評估結果，被告係一
    精神分裂症患者，其於本件行為時因此精神障礙而致辨識行
    為違法及依其辨識而行為之能力，有顯著減低之情形，業經
    本院囑託臺北市立聯合醫院鑑定屬實，有該院97年11月27日
    北市醫松字第09733807000 號函及所附精神鑑定報告書一份
    在卷可按，依刑法第19條第2 項之規定，被告所犯上開附表
    編號(一)(三)(四)(五)之罪，自應予以減輕其刑，所犯上開附表編號
    (二)之罪，應遞減其刑。又被告於附表(一)(二)(三)(四)(五)所示時間所
    犯之罪，均發在96年4 月24日以前，合於中華民國96 年 罪
    犯減刑條例減刑條件，應各再減其宣告刑2 分之1 ，並定其
    應執行之刑。
四、原審認被告罪證明確，予以論罪科刑，固非無見。惟查，被
    告於本件犯罪行為時，具有精神障礙而致辨識行為違法及依
    其辨識而行為之能力，有顯著減低之情形，已如前述，原審
    未及審酌及此，亦未予減輕，尚有未合。被告上訴意旨以其
    具有精神上之疾病，請求減輕其刑等語，為有理由，自應由
    本院將原判決關於被告有罪部分撤銷改判。爰審酌被告以竊
    盜方式獲取他人財物，行為殊不值取，惟慮及其竊得財物價
    值非鉅，且犯後坦承犯行，犯罪後並取得被害人之諒解，有
    被害人出具之諒解書為證，以及患有精神上之疾病等一切情
    狀，量處如主文所示之刑及減得之刑，並定應執行刑。被告
    持用行竊之一字型起子、十字型起子、螺絲起子、老虎鉗各
    1 支，雖未據扣案，並無證據證明已滅失，應依刑法第38條
    笫1 項第2 款之規定宣告沒收。末查，被告未曾因故意犯罪
    受有期徒刑以上刑之宣告，於本件歷次偵審中均坦承犯行，
    犯罪後態度良好，應知所警惕，信無再犯之虞，且衡諸被告
    患有精神上之疾病，宜持續接受精神科之治療，如使被告入
    監服刑，將有礙被告上開治療之進行，爰併予宣告緩刑3 年
    ，並於緩刑期內付保護管束，以觀其行止，用勵自新。
據上論斷，應依刑事訴訟法第369條第1項前段、第364條、第299
條第1 項前段，刑法第28條、第321 條第1 項第1 款、第2 款、
第3 款、第2 項、第25條第2 項、第19條第2 項、第51條第5 款
、第74條第1 項第1 款、第93條第1 項、第38條笫1 項第2 款，
中華民國96年罪犯減刑條例第2 條第1 項第3 款、第7 條，判決
如主文。
本案經檢察官黃全祿到庭執行職務。
中    華    民    國    98    年    1     月    14    日
                  刑事第二十庭審判長法  官  楊貴雄
                                    法  官  林銓正
                                    法  官  鄧振球
以上正本證明與原本無異。
不得上訴。
                                    書記官  劉有志
中    華    民    國    98    年    1     月    14    日
附表
┌─┬────┬───┬─────────┬───┬─────────────┬─────┬────┬────┐
│編│犯罪時間│行為人│行為方式及所得財物│被害人│認定事實所憑之證據        │所犯罪名  │科刑    │減刑    │
│號│犯罪地點│      │                  │      │                          │          │        │        │
├─┼────┼───┼─────────┼───┼─────────────┼─────┼────┼────┤
│(一)│95年5 月│丁○○│被告丁○○與共犯黃│丙○○│(1)被告丁○○之自白：      │刑法第321 │有期徒刑│有期徒刑│
│  │27日凌晨│黃嚴輝│嚴輝共同基於為自己│      │警詢（96年度偵字第3282號│條第1項第1│伍月。十│貳月又拾│
│  │2時許   │      │不法所有之犯意，共│      │  卷第8 頁）              │款、第3款 │字型起子│伍日。十│
│  │        │      │同騎乘機車於左列時│      │偵訊（96年度偵字第3282號│          │壹支、一│字型起子│
│  ├────┤      │間、地點，由被告與│      │  卷第71頁至第72頁）      │          │字型起子│壹支、一│
│  │桃園縣中│      │黃嚴輝攜帶黃嚴輝所│      │(2)證人即被害人丙○○之指述│          │壹支均沒│字型起子│
│  │壢市愛國│      │有，客觀上足以對人│      │偵訊（96年度偵字第3282號│          │收。    │壹支均沒│
│  │路42號「│      │之生命、身體安全構│      │  卷第68頁至第69頁）      │          │        │收。    │
│  │真耶穌會│      │成危險性之兇器十字│      │(3)書證                    │          │        │        │
│  │中壢教會│      │起子、一字起子（未│      │現場指認照片4幀（96年度 │          │        │        │
│  │」      │      │扣案）等工具，鉤開│      │  偵字第3282號卷第41頁至第│          │        │        │
│  │        │      │中壢教會一樓廚房鐵│      │  42頁）                  │          │        │        │
│  │        │      │門鑰匙孔，打開鐵門│      │                          │          │        │        │
│  │        │      │後，由一樓廚房侵入│      │                          │          │        │        │
│  │        │      │夜間由該教會負責人│      │                          │          │        │        │
│  │        │      │丙○○居住留守之建│      │                          │          │        │        │
│  │        │      │築物人內，二人再至│      │                          │          │        │        │
│  │        │      │二樓教會聚會場所，│      │                          │          │        │        │
│  │        │      │以所攜15公分長之一│      │                          │          │        │        │
│  │        │      │字起子，撬開教會木│      │                          │          │        │        │
│  │        │      │製奉獻箱，竊取奉獻│      │                          │          │        │        │
│  │        │      │箱內教徒所捐獻之金│      │                          │          │        │        │
│  │        │      │額不明之錢財得手。│      │                          │          │        │        │
│  │        │      │被告丁○○分得新臺│      │                          │          │        │        │
│  │        │      │幣（下同）3000元。│      │                          │          │        │        │
├─┼────┼───┼─────────┼───┼─────────────┼─────┼────┼────┤
│(二)│95年10月│丁○○│被告丁○○與共犯黃│戊○○│(1)被告丁○○之自白        │刑法第321 │有期徒刑│有期徒刑│
│  │27日清晨│黃嚴輝│嚴輝共同基於為自己│      │警詢（96年度偵字第3282號│條第1項第2│伍月。十│貳月又拾│
│  │1 時許  │      │不法所有之犯意，共│      │  卷第8 頁）              │款、第3款 │字型起子│伍日。十│
│  │        │      │同騎乘機車於左列時│      │偵訊（96年度偵字第3282號│          │壹支、一│字型起子│
│  ├────┤      │間、地點，由被告與│      │  卷第72頁）              │          │字型起子│壹支、一│
│  │桃園縣蘆│      │黃嚴輝攜帶黃嚴輝所│      │(2)證人林永祥之指述        │          │壹支均沒│字型起子│
│  │竹鄉南工│      │有，客觀上足以對人│      │警詢（96年度偵字第3282號│          │收。    │壹支均沒│
│  │路1 段南│      │之生命、身體安全構│      │  卷第13頁）              │          │        │收。    │
│  │工巷11號│      │成危險性之兇器十字│      │(3)書證                    │          │        │        │
│  │「真耶穌│      │起子、一字起子（未│      │現場指認照片6 幀（96年度│          │        │        │
│  │教會南崁│      │扣案）等工具，從南│      │  偵字第3282號卷第38頁至第│          │        │        │
│  │教會」  │      │崁教會後方工廠鐵皮│      │  40頁）                  │          │        │        │
│  │        │      │屋攀爬至教會2樓， │      │被害人戊○○委託書影本1 │          │        │        │
│  │        │      │由黃嚴輝以一字起子│      │  紙（96年度偵字第3282號卷│          │        │        │
│  │        │      │插入窗戶玻璃邊縫，│      │  第24頁）                │          │        │        │
│  │        │      │取出玻璃，再伸手入│      │                          │          │        │        │
│  │        │      │窗戶內開鎖，二人即│      │                          │          │        │        │
│  │        │      │毀越該教會2樓屬於 │      │                          │          │        │        │
│  │        │      │安全設備之窗戶侵入│      │                          │          │        │        │
│  │        │      │，並由黃嚴輝以一字│      │                          │          │        │        │
│  │        │      │起子，撬開教會木製│      │                          │          │        │        │
│  │        │      │奉獻箱行竊，二人計│      │                          │          │        │        │
│  │        │      │共竊得攝影機1台、 │      │                          │          │        │        │
│  │        │      │投影機1台、奉獻箱 │      │                          │          │        │        │
│  │        │      │即投幣式不明之財物│      │                          │          │        │        │
│  │        │      │。丁○○分得約3500│      │                          │          │        │        │
│  │        │      │元之財物。        │      │                          │          │        │        │
├─┼────┼───┼─────────┼───┼─────────────┼─────┼────┼────┤
│(三)│96年2月8│丁○○│被告丁○○與共犯黃│乙○○│(1)被告丁○○之自白        │刑法第321 │有期徒刑│有期徒刑│
│  │日夜間至│黃嚴輝│嚴輝共同基於為自己│      │警詢（96年度偵字第3282號│條第1項第2│參月。十│壹月又拾│
│  │2月9日凌│      │不法所有之犯意，共│      │  卷第7頁至第8頁）        │款、第3款 │字型起子│伍日。十│
│  │晨1 時許│      │同騎乘機車於左列時│      │偵訊（96年度偵字第3282號│、同條第2 │壹支、一│字型起子│
│  ├────┤      │間、地點，由被告與│      │  卷第72頁）              │項        │字型起子│壹支、一│
│  │台北縣三│      │黃嚴輝攜帶黃嚴輝所│      │(2)證人林永祥之指述        │          │壹支均沒│字型起子│
│  │重市中山│      │有，客觀上足以對人│      │警詢（96年度偵字第3282號│          │收。    │壹支均沒│
│  │路55號「│      │之生命、身體安全構│      │  卷第13頁）              │          │        │收。    │
│  │真耶穌教│      │成危險性之兇器十字│      │(3)書證                    │          │        │        │
│  │會二重教│      │起子、一字起子（未│      │現場指認照片4 幀（96年偵│          │        │        │
│  │會」    │      │扣案）等工具，從二│      │  字第3282號卷第32頁至33頁│          │        │        │
│  │        │      │重教會後方防火巷攀│      │   ）                     │          │        │        │
│  │        │      │爬至教會2樓，由黃 │      │被害人乙○○之委託書（96│          │        │        │
│  │        │      │嚴輝以一字起子插入│      │  年度偵字第3282號卷第23頁│          │        │        │
│  │        │      │窗戶玻璃邊縫，取出│      │  ）                      │          │        │        │
│  │        │      │玻璃，再伸手入窗戶│      │                          │          │        │        │
│  │        │      │內開鎖二人即毀越該│      │                          │          │        │        │
│  │        │      │教會2樓屬於安全設 │      │                          │          │        │        │
│  │        │      │備之窗戶侵入，二人│      │                          │          │        │        │
│  │        │      │欲以一字起子撬開教│      │                          │          │        │        │
│  │        │      │會2樓辦公室門鎖時 │      │                          │          │        │        │
│  │        │      │，因觸動防盜警報器│      │                          │          │        │        │
│  │        │      │，警鈴大作，二人趕│      │                          │          │        │        │
│  │        │      │緊逃逸。二人未竊得│      │                          │          │        │        │
│  │        │      │任何財物          │      │                          │          │        │        │
├─┼────┼───┼─────────┼───┼─────────────┼─────┼────┼────┤
│(四)│96年2月8│丁○○│被告丁○○與黃嚴輝│己○○│(1)被告丁○○之自白        │刑法第321 │有期徒刑│有期徒刑│
│  │日夜間至│黃嚴輝│於行竊二重教會未遂│      │警詢（96年度偵字第3282號│條第1項第2│伍月。十│貳月又拾│
│  │2月9日凌│      │後，攜帶同前未扣案│      │  卷第8頁）               │款、第3款 │字型起子│伍日。十│
│  │晨2時30 │      │之工具等兇器，從二│      │偵訊（96年度偵字第3282號│          │壹支、一│字型起子│
│  │分許    │      │重教會旁鄰公寓1樓 │      │  卷第72頁）              │          │字型起子│壹支、一│
│  ├────┤      │行至該公寓5樓頂， │      │(2)證人即被害人己○○之指述│          │壹支均沒│字型起子│
│  │台北縣三│      │復沿該公寓5樓屋頂 │      │偵訊（96年度偵字第3282號│          │收。    │壹支均沒│
│  │重市文化│      │攀至三重教會前棟與│      │  卷第69頁）              │          │        │收。    │
│  │北路57號│      │中棟間3樓傳道房後 │      │(3)書證                    │          │        │        │
│  │「真耶穌│      │方，由黃嚴輝持一字│      │現場指認照片7 幀（96年度│          │        │        │
│  │教會三重│      │起子敲破氣窗窗戶玻│      │  偵字第3282號卷第34頁至第│          │        │        │
│  │教會」  │      │璃，二人即毀越該教│      │  37頁）                  │          │        │        │
│  │        │      │會3樓屬於安全設備 │      │                          │          │        │        │
│  │        │      │之窗戶入侵，再以一│      │                          │          │        │        │
│  │        │      │字起子等工具撬開三│      │                          │          │        │        │
│  │        │      │重教會前棟1樓辦公 │      │                          │          │        │        │
│  │        │      │室門鎖及鐵櫃抽屜、│      │                          │          │        │        │
│  │        │      │2樓會堂內奉獻箱行 │      │                          │          │        │        │
│  │        │      │竊。二人共計竊得零│      │                          │          │        │        │
│  │        │      │錢504元、BENQ投影 │      │                          │          │        │        │
│  │        │      │機1台之財物，而厲 │      │                          │          │        │        │
│  │        │      │延信分得約4000元之│      │                          │          │        │        │
│  │        │      │財物。            │      │                          │          │        │        │
├─┼────┼───┼─────────┼───┼─────────────┼─────┼────┼────┤
│(五)│96年4 月│丁○○│被告丁○○與共犯黃│甲○○│(1)被告丁○○之自白        │刑法第321 │有期徒刑│有期徒刑│
│  │20日3 時│黃嚴輝│嚴輝於犯有上列(五)犯│      │警詢（96年度偵字第3282號│條第1項第 │伍月。  │貳月又拾│
│  │30分至4 │      │行後，丁○○告知黃│      │  卷第6頁至第7頁）        │1款、第3款│螺絲起子│伍日。螺│
│  │時許    │      │嚴輝左列「真耶穌教│      │偵訊（96年度偵字第3282號│          │壹支、老│絲起子壹│
│  ├────┤      │會萬里教會」之會址│      │  卷第72頁）              │          │虎鉗壹支│支、老虎│
│  │臺北縣萬│      │，二人遂共乘機車至│      │(2)證人即被害人甲○○之指述│          │均沒收。│鉗壹支均│
│  │里鄉北基│      │萬里，於同日凌晨3 │      │警詢（96年度偵字第3282號│          │        │沒收。  │
│  │村大勇路│      │時15分許，途經基隆│      │  卷第15頁至第16頁）      │          │        │        │
│  │18號「真│      │市○○○路與武聖街│      │偵訊（96年度偵字第3282號│          │        │        │
│  │耶穌教會│      │口時二人先至統一超│      │  卷第70頁至第71頁）      │          │        │        │
│  │萬里教會│      │商內購餐食用，再至│      │(3)書證                    │          │        │        │
│  │」      │      │左列地點，由共犯黃│      │被告丁○○現場遺留消費購│          │        │        │
│  │        │      │嚴輝以所攜之兇器螺│      │  物用之統一發票影本1 紙  │          │        │        │
│  │        │      │絲起子插入萬里教會│      │  （96年度偵字第3282號卷第│          │        │        │
│  │        │      │1樓電門鎖後，侵入 │      │    27頁）                │          │        │        │
│  │        │      │夜間由該教會傳道人│      │被告丁○○與共犯黃嚴輝於│          │        │        │
│  │        │      │吳姓牧師居住留守之│      │  96年4月20日凌晨3時15分許│          │        │        │
│  │        │      │建築物內，二人再至│      │  在萬里統一超商購餐翻拍照│          │        │        │
│  │        │      │二樓教會會堂客廳，│      │  片影本1紙（96年度偵字第 │          │        │        │
│  │        │      │以起子、老虎鉗撬開│      │  3282號卷第44頁）        │          │        │        │
│  │        │      │教會奉獻箱，竊取奉│      │                          │          │        │        │
│  │        │      │獻箱內教徒所捐獻之│      │                          │          │        │        │
│  │        │      │錢財共計30元得手，│      │                          │          │        │        │
│  │        │      │嗣二人行竊時，發生│      │                          │          │        │        │
│  │        │      │聲響，為居住於客廳│      │                          │          │        │        │
│  │        │      │隔壁房間內之吳姓牧│      │                          │          │        │        │
│  │        │      │師察覺，二人始慌張│      │                          │          │        │        │
│  │        │      │逃逸。            │      │                          │          │        │        │
└─┴────┴───┴─────────┴───┴─────────────┴─────┴────┴────┘
附錄論罪法條：
中華民國刑法第321條
（加重竊盜罪）
犯竊盜罪而有左列情形之一者，處 6 月以上、 5 年以下有期徒
刑：
一  於夜間侵入住宅或有人居住之建築物、船艦或隱匿其內而犯
    之者。
二  毀越門扇、牆垣或其他安全設備而犯之者。
三  攜帶兇器而犯之者。
四  結夥三人以上而犯之者。
五  乘火災、水災或其他災害之際而犯之者。
六  在車站或埠頭而犯之者。
前項之未遂犯罰之。


司法院資訊處製作；財團法人民間司法改革基金會備份。
